最高法院刑事判決　　　　　　九十六年度台上字第三九０五號
上　訴　人　甲○○
上列上訴人因常業詐欺案件，不服台灣高等法院台中分院中華民
國九十三年十一月二十四日第二審判決（九十三年度上訴字第一
五六五號，起訴案號：台灣台中地方法院檢察署九十一年度偵字
第二三八七八、二四五０八號），提起上訴，本院判決如下：
    主  文
上訴駁回。
    理  由
按刑事訴訟法第三百七十七條規定，上訴於第三審法院，非以判
決違背法令為理由，不得為之。是提起第三審上訴，應以原判決
違背法令為理由，係屬法定要件。如果上訴理由書狀並未依據卷
內訴訟資料，具體指摘原判決不適用何種法則或如何適用不當，
或所指摘原判決違法情事，顯與法律規定得為第三審上訴理由之
違法情形，不相適合時，均應認其上訴為違背法律上之程式，予
以駁回。本件上訴人甲○○上訴意旨略稱：(一)、上訴人固任職於
已經判刑確定之雲金源所經營之「元紅進企業社」為經理，從事
仲介應徵者至舞廳工作之事務，但係各自刊登招募廣告，分別負
責面試人員，上訴人實際僅徵募得丁○○、許棋全、黃駿樹三人
，原判決認上訴人應就其他經理及雲金源等人所招募之人員部分
，共同負責，而未敘明其理由，即有判決理由未備之違失。(二)、
上訴人所刊登之廣告內容，一般稍具社會經驗之人一望即知工作
內容並非單純服務生工作，而係「舞廳公關」，不會陷於錯誤，
上訴人亦確有介紹丁○○等人至舞廳上班，且傳授相關之桌面禮
儀、應對進退、形象包裝、舞技指導等課程，然未保證其等上班
後可領若干獎金，原判決僅以服裝成本祇新台幣（下同）一千九
百元，而收取一萬五千元或二萬五千元之代價，及使用化名刊登
廣告等無關構成要件之事實，認定上訴人施用詐術騙取財物，自
有未洽，尤以丁○○在警詢時，並未表明有遭上訴人詐騙情事，
在原審審理中，且到庭證稱確曾由上訴人介紹至舞廳擔任「男公
關」，前後半年，有領獎金等語，原判決就此有利於上訴人之證
據，未說明不予採信之理由，難認無判決理由欠備之違誤。(三)、
黃駿樹、許棋全二人在警詢時，雖表示「有受騙的感覺」，原審
及第一審就此攸關上訴人是否成立犯罪之重要證據，竟不加詳查
，未待該二人到庭作證進一步說明，乃逕採為不利於上訴人認定
之依據，顯有應於審判期日調查之證據而未予調查之違法云云。
惟查：刑事訴訟法第三百七十九條第十款所稱應調查之證據，係
指與待證事實有重要關係，在客觀上認為應行調查，始足為認定
事實及適用法律之基礎者而言。倘事實已臻明確，當毋庸為無益
之調查，即無所謂應於審判期日調查之證據未予調查之違法可言
。又證據之取捨及事實之認定，乃屬事實審法院自由判斷之職權
，此項職權之行使，若未違背客觀存在之經驗法則或論理法則，
即不能任憑己意，指摘為違法，而資為上訴第三審之適法理由。
本件原判決引用第一審判決，主要係依憑上訴人之自白；共同正
犯雲金源、王金蘭、徐宏興、單道中、黃進燈、陳建、李國英
及被害人乙○○、丙○○、陳志忠、柯祥格、張有志、許棋全、
張正宗、黃藻甲、黃是凱、黃駿樹、林益田、戊○○與證人林淑
貞之供述；台中市政府營利事業登記證、現場照片、制度表，暨
如第一審判決書附表二編號一所示之服裝申購書、本票、附條件
分期買賣契約書，估價單、帳冊、名片、收據、廣告影印紙等各
文書證據資料，認定上訴人有第一審判決書事實欄所載之犯行，
因而維持第一審依行為時及裁判時法，論處上訴人共同常業詐欺
罪刑之判決，駁回上訴人之第二審上訴。所引用之第一審判決，
已說明上訴人與其他共同正犯以雲金源設立之「元紅進企業社」
為核心組織，先於報紙刊載內容不實、條件優渥之徵人廣告，再
以化名接待前來應徵之被害人，向被害人騙取顯與成本不相當之
報酬，自屬詐欺無疑，且因參與時間非短，所詐對象不少，自屬
恃此維生之常業犯。復敘明上訴人縱有介紹謀職者前往舞廳任職
之情，仍無解其係施用詐術，騙取不法所得而應負之刑責。所為
之事實認定及得心證理由，俱有各項證據資料在案可稽，自形式
上觀察，並未違背客觀存在之經驗法則與論理法則。且既斟酌上
揭各項直接、間接證據，本於推理作用，而為綜合判斷，事實業
臻明確，原判決並因此指明毋庸就黃駿樹、許棋全二人再為調查
，經核尚無不合。上訴意旨置原判決及其所引用之第一審判決已
明白論斷之事項於不顧，任意指摘其有判決理由未備及證據調查
職責未盡之違失，且猶為單純事實上之爭執，尚難認為適法之第
三審上訴理由。至原判決對於丁○○之證言如何不能憑為有利於
上訴人認定之依據，理由說明固嫌簡略，而有微疵，但除去此部
分仍不影響於其判決本旨，依刑事訴訟法第三百八十條規定意旨
，亦無許資為合法上訴第三審理由之餘地。依上說明，應認其上
訴為違背法律上之程式，予以駁回。
據上論結，應依刑事訴訟法第三百九十五條前段，判決如主文。
中　　華　　民　　國　九十六　年　　七　　月　 十九 　日
                      最高法院刑事第七庭
                          審判長法官  張　淳　淙
                                法官  劉　介　民
                                法官  張　春　福
                                法官  洪　昌　宏
                                法官  蔡　彩　貞
      本件正本證明與原本無異
                                      書  記  官
中　　華　　民　　國　九十六　年　　七　　月　二十三　日
                                                z
